【裁判字號】    99,台上,7231
【裁判日期】    991119
【裁判案由】    偽造文書等罪
【裁判全文】
最高法院刑事判決            九十九年度台上字第七二三一號
上  訴  人  王順政
上列上訴人因偽造文書等罪案件，不服台灣高等法院台南分院中
華民國九十八年四月二十九日第二審判決（九十八年度上訴字第
四一五號，起訴案號：台灣台南地方法院檢察署九十七年度偵字
第九０八號），提起上訴，本院判決如下：
    主  文
上訴駁回。
    理  由
一、行使偽造私文書部分
按刑事訴訟法第三百七十七條規定，上訴於第三審法院，非以判
決違背法令為理由，不得為之。是提起第三審上訴，應以原判決
違背法令為理由，係屬法定要件。如果上訴理由書狀並未依據卷
內訴訟資料，具體指摘原判決不適用何種法則或如何適用不當，
或所指摘原判決違法情事，顯與法律規定得為第三審上訴理由之
違法情形，不相適合時，均應認其上訴為違背法律上之程式，予
以駁回。上訴人王順政上訴意旨略稱：（一）、其於民國九十八
年三月間，已與被害人許錦勝達成和解，並向原審陳報，有刑事
陳報狀在原審卷可稽，嗣許錦勝撤回台灣台南地方法院（下稱台
南地院）九十八年度訴字第四四○號侵權行為損害賠償事件之起
訴而終結。惟原審仍認為未和解，並以之為量刑之依據，有卷證
不符之證據上理由矛盾之違誤。（二）、原判決主文僅論處連續
行使偽造私文書，處有期徒刑三年（按此部分係連續行使偽造私
文書罪與詐欺取財罪，有修正前刑法牽連關係，從一重處斷），
並未判處上訴人刑法第三百三十九條第一項之詐欺取財罪，詎原
審竟認為該部分經判處之刑，已逾有期徒刑一年六月，依中華民
國九十六年罪犯減刑條例第三條之規定不予減刑，顯有違背刑事
訴訟法第三百七十條不利益變更禁止原則之違背法令等語。
惟查：本件原審經審理結果，認為上訴人行使偽造私文書、詐欺
取財之犯行明確，因而撤銷第一審判決，依修正前刑法牽連犯關
係，論處上訴人連續行使偽造私文書之罪刑（連續行使偽造私文
書處有期徒刑三年；行使偽造私文書九罪，各處有期徒刑四月，
均依中華民國九十六年罪犯減刑條例之規定，各減刑為有期徒刑
二月，與不得上訴第三審之詐欺取財罪，合併定應執行刑為有期
徒刑五年）。已詳敘其調查、取捨證據之結果及憑以認定犯罪事
實之心證理由。從形式上觀察，並無違反經驗、論理法則或其他
足以影響判決結果之違法情形存在。（一）、量刑輕重係屬事實
審法院得依職權自由裁量之事項，原判決已斟酌刑法第五十七條
各款所列情形，且未逾法定刑度，即不得遽指為違法。查犯罪後
之態度，依同條第十款規定，固為科行輕重應審酌事項之一。上
訴人於犯罪後，就民事部分，雖已與被害人達成和解，惟關於冒
領金額新台幣（下同）三百二十九萬二千元，表示願按月歸還許
錦勝五千元，有刑事陳報狀及還款協議書附卷可稽（見原審卷第
二一至二二頁），然無實際還款數額可供查考（上訴狀末所載台
南地院民事庭函影本一件，查未附卷），原判決理由欄載為「尚
未與被害人達成和解」，固有疏漏，既無實際還款數額，可供憑
採，難謂被害人所受損害業已回復，原審資為量刑之參考，核無
不當，且原審量處之刑，未逾法定刑度，依上開說明，即不得遽
指為違法。（二）、刑事訴訟法第三百七十條前段規定：由被告
上訴或為被告之利益而上訴者，第二審法院不得諭知較重於原審
判決之刑。所謂原審判決之刑，當指宣告刑而言。如第二審以被
告犯罪依減刑條例規定有不符減刑條件者，第一審判決誤予減刑
為不當或違法，予以撤銷，並回復其未減刑前之刑度，且該刑度
係依法定刑範圍所宣告之刑，倘未較第一審宣告刑為重，自不得
指為違法。查裁判上一罪，如其中一部分為中華民國九十六年罪
犯減刑條例第三條所定不予減刑之罪，則據以處罰之他罪雖非同
條列舉之罪名，亦應不予減刑，有司法院院解字第三四五四、三
六六一號解釋及法院辦理九十六年減刑案件應行注意事項第十條
規定可稽。又刑法第三百三十九條之罪，經判處有期徒刑一年六
月以上者，依中華民國九十六年罪犯減刑條例第三條第一項第十
五款規定，不予減刑。原判決既認王順政所犯連續行使偽造私文
書罪、連續詐欺取財罪等各罪間，有方法目的之牽連關係，應依
修正前刑法第五十五條後段牽連犯規定，從一重之連續行使偽造
私文書罪處斷（見原判決第九頁倒數第二行至第一○頁第十一行
），並判處上訴人有期徒刑三年。則依上開規定，上訴人所犯裁
判上一罪之行使偽造私文書罪，經宣告有期徒刑三年，而所牽連
之詐欺取財罪，依上開減刑條例第三條第一項第十五款之規定，
既不得減刑，是據以處罰之行使偽造私文書罪，亦應不予減刑。
第一審判決誤予減刑，自係適用法條不當，原判決已詳述不予減
刑之理由（見原判決第一一頁第一至五行），難謂有何違反不利
益變更禁止原則之違背法令情事，其上訴違背法律上之程式，應
予駁回。
二、詐欺取財部分
按上訴得對於判決一部為之，未聲明為一部者，視為全部上訴，
刑事訴訟法第三百四十八條第一項定有明文。上訴人對原判決不
服，提起上訴，未聲明為一部上訴，依前開規定，應視為全部上
訴。查刑事訴訟法第三百七十六條所列各罪之案件，經第二審判
決者，不得上訴於第三審法院，法有明文。本件上訴人所犯如原
判決附表編號十五至二十三詐欺取財部分，原審係依刑法第三百
三十九條第一項論處罪刑，核屬刑事訴訟法第三百七十六條第四
款之案件。依首開說明，既經第二審判決，自不得上訴於第三審
法院，上訴人竟復提起上訴，顯為法所不許，此部分應併予駁回
。
據上論結，應依刑事訴訟法第三百九十五條前段，判決如主文。
中    華    民    國  九十九  年   十一   月   十九   日
                      最高法院刑事第九庭
                          審判長法官  花  滿  堂  
                                法官  黃  正  興  
                                法官  洪  昌  宏  
                                法官  王  聰  明  
                                法官  王  居  財  
本件正本證明與原本無異
                                      書  記  官  
中    華    民    國  九十九  年   十一   月  二十三  日
                                                     ｍ

司法院資訊處製作；財團法人民間司法改革基金會備份。
